【裁判字號】    91,交易,717
【裁判日期】    920711
【裁判案由】    業務過失傷害
【裁判全文】
臺灣桃園地方法院刑事判決                        九十一年度交易字第七一七號
    公  訴  人  臺灣桃園地方法院檢察署檢察官
    被      告  甲○○
右列被告因業務過失傷害案件，經檢察官提起公訴（九十一年度偵字第一四九四０號
），本院判決如左︰
    主  文
甲○○從事業務之人，因業務上之過失傷害人，處有期徒刑月，如易科罰金，以
佰元折算壹日。
    事  實
一、甲○○係「巴巴洗衣中心」（設桃園縣龜山鄉○○○路十五號，為企業社組織）
    之職員，平日係以駕駛自小貨車載運送洗衣物，駕駛車輛為其附隨業務，為從事
    業務之人，民國九十一年一月二十九日下午十七時三十分許，駕駛車號ＣＺ－一
    ０四０號自小貨車沿設有雙向四車道之桃園縣中壢市○○路○段，由中壢往桃園
    方向之內側車道行駛，於行經中壢市○○路○段六四一號前之無號誌交岔路口欲
    行右轉時，原應注意汽車在雙向四車道行駛時，變換車道應讓直行車先行，並注
    意安全距離，及汽車右轉彎時，應距交岔路口三十公尺前顯示方向燈或手勢，駛
    至路口後再行右轉，而依當時之天候、視線及道路狀況，並無不能注意之情，於
    駛至該交岔路口時，竟疏未注意同向外側車道由乙○○所騎乘之車號ＢＹＣ－八
    五六號重型機車，即貿然由內側車道急速右轉，致乙○○對此瞬間突發狀況反應
    不及，因而人車倒地，受有左上肢及左膝擦傷。甲○○於車禍發生後，除協助將
    傷者送醫診治外，並對到場處理車禍事故之警員表示其為小貨車之駕駛人，對於
    未發覺之犯罪自首而受裁判。
二、案經被害人乙○○訴由桃園縣警察局中壢分局報請臺灣桃園地方法院檢察署檢察
    官偵查起訴。
    理  由
一、訊據被告甲○○對於其為「巴巴洗衣中心」員工，平日係以駕駛小貨車送洗衣物
    為其工作內容，右揭時、地駕駛小貨車送洗衣物時肇事，致告訴人郭吟玲受傷之
    事實，均坦承不諱，惟辯稱伊當時小貨車已右轉三分之二，係告訴人騎乘機車疏
    未注意車前狀況，自後追撞伊小貨車之右後方云云。
二、經查，肇事地點即桃園縣中壢市○○路○段為雙向四車道道路，中華路一段六四
    一號前之交岔路口為「卜」字型無號誌交岔路口，有道路交通事故調查報告表及
    現場圖可稽，又肇事地點之交岔路口前方約十至十五公尺處另有一設有號誌之交
    岔路口，車禍發生前，被告所駕駛車號ＣＺ－一０四０號小貨車及告訴人所騎乘
    車號ＢＹＣ－八五六號重型機車均於該交岔路口停等紅燈，嗣號誌燈轉換，被告
    小貨車係沿中華路一段由中壢往桃園方向之內側車道行駛，而告訴人之機車則係
    同向行駛於外側車道之事實，為被告及告訴人所坦認，此部分之事實並無疑義，
    又依告訴人指訴其當時係行駛在前，被告小貨車突然超越直接右轉等語，及被告
    供稱其由內側車道右轉時，當時並無看到告訴人之機車等情，則被告駕駛小貨車
    駛至肇事地點交岔路口欲變換車道右轉時，顯未注意外側車道有直行車，即貿然
    右轉之事實，應屬明確，又車禍發生後，被告所駕駛自小貨車之車身及前、後保
    險桿，並無明顯因碰撞或擦撞所造成之新凹痕或新刮痕，而告訴人所騎乘之機車
    雖因滑倒刮地而受有損害，但其車頭亦無明顯因碰撞或擦撞之裂跡，有小貨車及
    機車之照片存卷可稽，則以小貨車及機車於車禍發生後之受損部位及受損程度，
    顯然兩車於車禍發生時，並無任何碰撞之情乃可確定，則依前述車禍發生前，被
    告及告訴人所駕駛及騎乘車輛之行進動線，及車禍發生後兩車受損之部位等情參
    互以觀，本件車禍應係被告駕駛小貨車沿中壢市○○路○段內側車道，由中壢往
    桃園方向行駛，於行經肇事地點之交岔路口欲變換車道右轉時，疏未注意外側車
    道當時尚有告訴人之機車，即貿然右轉，致告訴人一時驚慌，閃避不及（可能有
    輕微擦碰小貨車）而滑倒之事實，應堪認定。
三、按汽車在雙向四車道行駛時，變換車道時，應讓直行車先行，並注意安全距離。
    又汽車右轉彎時，應距交岔路口三十公尺前顯示方向燈或手勢，駛至路口後再行
    右轉。道路交通安全規則第九十八條第一項第六款、第一百零二條第一項第三款
    分別定有明文。被告駕駛車輛自應依上開規定行駛，而依當時之天候、視線及道
    路狀況，亦無不能注意之情，竟疏未注意及此，致肇車禍，被告就車禍之發生有
    過失，應無疑義，本件車禍之肇事責任經送請鑑定，關於被告之部分亦認為「甲
    ○○駕駛自小貨車（誤載為自小客車）右轉彎時未注意右後來車為肇事主因」亦
    為相同之認定，有臺灣省桃園縣區車輛行車事故鑑定委員會鑑定意見書一份在卷
    可稽，至於該鑑定意見書雖另認：「乙○○駕駛重機車疏未注意車前狀況為肇事
    次因」，惟查，肇事地點交岔路口前方另有一交岔路口，已如前述，此二交岔路
    口之距離約為十至十五公尺，則告訴人自前方交岔路口號誌燈轉換，啟動機車前
    行至其所稱之時速十公里速度行駛（每秒約二點八公尺），則駛至該交岔路口僅
    需費時四至六秒，加以被告之自小貨車當時係由內側車道變換車道，超越告訴人
    機車後而直接右轉，告訴人就此瞬間之狀況，實難期待其採取必要之安全措施以
    避免車禍之發生，告訴人就車禍之發生應無過失，前開鑑定意見書疏未審酌此部
    分之事證，其關於告訴人就車禍發生有過失之鑑定意見，為本院所不採。又告訴
    人確因本件車禍受有左上肢及左膝擦傷，有診斷證明書一份在卷可稽，其傷害與
    被告之過失行為自有相當因果關係，又被告係「巴巴洗衣中心」之員工，平日係
    以駕駛車輛載送客人送洗之衣物，為其自承在卷，則駕駛小貨車雖非被告之主要
    業務，但為其完成主要業務所附隨之準備工作與輔助事務，其就一定危險認識之
    能力較一般常人為高，故課以較高之注意義務，易言之，客觀上，其避免發生一
    定危險之期待可能性較常人為高，故其違反注意義務之可責性，自亦較重。被告
    業務過失傷害犯行，事證明確，犯行堪予認定，應予依法論科。
四、核被告所為，係犯刑法第二百八十四條第二項前段之業務過失傷害罪。被告於車
    禍發生後，除協助將傷者送醫診治外，並對到場處理事故之警員表示其為小貨車
    之駕駛人，對於未發覺之犯罪自首而受裁判之事實，已據證人即警員呂恩惠到庭
    證述在卷，應依刑法第六十二條前段規定，減輕其刑。爰審酌被告之過失程度對
    於車禍發生之原因力，告訴人所受之傷情，被告犯罪後之態度及雖有與告訴人和
    解之意，但因和解金額非其所能負擔，致迄未達成和解等一切情狀，量處如主文
    所示之刑，並諭知易科罰金之折算標準。
據上論斷，應依刑事訴訟法第二百九十九條第一項前段，刑法第二百八十四條第二項
前段、第六十二條前段、第四十一條第一項前段，罰金罰鍰提高標準條例第一條前段
、第二條，判決如主文。
本案經檢察官林鈺雄到庭執行職務。
中      華      民      國      九十二      年    七      月    十一    日
                                  臺灣桃園地方法院交通法庭
                                      法  官    黃  斯  偉
右正本證明與原本無異。
不服本判決，應於判決送達後十日內向本院提出上訴狀( 應附繕本 )，上訴於
臺灣高等法院。
                                      書記官    李  珈  慧
中      華      民      國      九十二      年    七       月    十六   日
論罪法條之依據：
中華民國刑法第二百八十四條
 (過失傷害罪)
因過失傷害人者，處六月以下有期徒刑、拘役或五百元以下罰金，致重傷
者，處一年以下有期徒刑、拘役或五百元以下罰金。
從事業務之人，因業務上之過失傷害人者，處一年以下有期徒刑、拘役或
一千元以下罰金，致重傷者，處三年以下有期徒刑、拘役或二千元以下罰
金。


司法院資訊處製作；財團法人民間司法改革基金會備份。
